【裁判字號】    93,上,527
【裁判日期】    950627
【裁判案由】    損害賠償
【裁判全文】
臺灣高等法院民事判決                   93年度上字第527號
上  訴  人  甲○○
訴訟代理人  李建賢律師
上  訴  人  丁○○
被上訴人    乙○○○
訴訟代理人  邱昱宇律師
上列當事人間損害賠償事件，上訴人對於中華民國93年4月30日
臺灣臺北地方法院89年度訴字第1763號第一審判決提起上訴，本
院於95年6月13日言詞辯論終結，判決如下：
    主  文
原判決關於（一）主文第一項所命給付中，上訴人丁○○逾自民
國89年7月1日，上訴人甲○○逾自民國90年7月29日起算之利息
部分；（二）命上訴人連帶給付自民國87年4月26日起至95年6月
30日止，每月新台幣壹萬貳仟元部分；及各該部分假執行之宣告
，暨命上訴人負擔訴訟費用之裁判均廢棄。
前開廢棄部分，被上訴人在第一審之訴及其假執行之聲請均駁回
。
其餘上訴駁回。
第一、二審訴訟費用由上訴人連帶負擔十分之九，餘由被上訴人
負擔。
原判決關於命上訴人連帶給付新台幣貳佰陸拾萬元及上訴人丁○
○自民國89年7月1日、上訴人甲○○自民國89年7月29日起算利
息部分，於上訴人以新台幣貳佰陸拾萬元為被上訴人預供擔保，
得免假執行。
    事實及理由
一、上訴人丁○○經合法通知，無正當理由不到場，經核無民事
    訴訟法第386條各款所列之情形，爰依被上訴人之聲請，由
    其一造辯論而為判決。
二、上訴人聲明：（一）原判決關於不利上訴人部分廢棄。（二
    ）前開廢棄部分，被上訴人在第一審之訴及假執行之聲請均
    駁回。（三）如受不利之判決，願供擔保請准宣告免為假執
    行。
    被上訴人聲明：上訴駁回。
三、被上訴人起訴主張：坐落台北市○○區○○段2小段37地號
    土地（下稱系爭土地），由訴外人邱秀謀自民國（下同）54
    年9月10日起，向當時之土地所有權人祭祀公業周元榮同周
    元榮公管理人代表周賢順承租，為不定期租賃契約關係。邱
    秀謀在系爭土地上建有2層鐵皮建物，門牌號碼為台北市○
    ○街75巷17之1號（下稱系爭建物），邱秀謀於86年9月26日
    將系爭建物以新台幣（下同）260萬元售予伊並辦理交付，
    伊成為系爭建物之所有權人，並將系爭建物出租予訴外人幕
    後企業有限公司（下稱幕後公司）作為存放音響器材之用。
    嗣祭祀公業周元榮同周元榮公管理人代表周光明將系爭土地
    移轉所有權登記予訴外人謝坤龍，謝坤龍再出賣予原審共同
    被告劉宏晉（為原審共同被告好萊建設份有限公司之前任董
    事長）。劉宏晉為達興建大樓之目的，竟邀集地方黑道人士
    十餘人，先於87年4月19日將被上訴人隔鄰之廣西同鄉會所
    有房舍拆除，再於同年4月26日趁伊所有系爭建物之承租人
    外出之際，由上訴人指揮工人將系爭建物完全拆除，侵害伊
    對系爭建物之所有權；又伊本得將系爭建物繼續出租以收取
    租金，現因遭上訴人拆除致受有不能收取租金之損害，爰依
    民法第184條第1項前段、第185條、第215條及第216條規定
    請求上訴人連帶賠償等情，求為命上訴人連帶給付260萬元
    ，及自87年4月26日起至清償日止，按年息5％計付利息；並
    連帶給付伊自87年4月26日起至95年6月30日止，每月1萬200
    0元之判決（原審判決上訴人應連帶給付被上訴人260萬元，
    及自87年4月26日起至清償日止，按年息5％計算之利息；暨
    連帶給付被上訴人自87年4月26日起至清償日止，每月1萬20
    00元。上訴人提起上訴，被上訴人就請求上訴人連帶給付每
    月1萬2000元之終期減縮為至95年6月30日止。另被上訴人請
    求原審共同被告好萊建設股份有限公司、劉宏晉連帶給付部
    分，業經原審判決被上訴人敗訴確定）。
    上訴人甲○○則以：否認有侵權行為，及否認被上訴人與邱
    秀謀所訂不動產買賣契約書與被上訴人所提出房屋租賃契約
    書之真正。系爭建物為木造鐵皮建築，係未辦畢保存登記之
    違章建物，被上訴人並未提出支付買賣價金之相關憑證，僅
    憑其與邱秀謀所訂之不動產買賣契約，無法證明買賣之真正
    ，亦不能證明其受有260萬元之損害。又系爭建物拆除後，
    原址已興建大樓，顯然不能回復原狀，被上訴人縱受有預期
    利益之損失，亦不應逾系爭建物原租賃期間可獲得之租金收
    益，被上訴人請求自87年4月26日起按月給付1萬2000元之租
    金，亦無理由云云，資為抗辯。上訴人丁○○則未曾到場，
    亦未提出書狀作何陳述。
四、被上訴人主張伊為系爭建物所有權人之事實，業據其提出其
    與邱秀謀所訂不動產買賣契約書、87年度契稅繳款書為證（
    見原審卷11-14頁、本院卷第2宗14頁）。上訴人甲○○雖否
    認上開文書之真正，及否認被上訴人為系爭建物之所有權人
    云云；惟查邱秀謀在刑事案件偵查中即已指稱：上訴人丁○
    ○有和另二人至伊家，說要給伊50萬元，要伊立刻搬家等語
    （見台灣台北地方法院檢察署88年度偵字第24842卷71頁）
    ；上訴人丁○○在檢察官偵查中亦陳述：伊要仲介土地時，
    有去過被上訴人家，他們說要合建，但買主無法接受，87年
    舊曆年後，伊有約乙○○○談（見同上卷30、31頁）；並在
    台灣台北地方法院審理時陳述：伊有與上訴人甲○○一起去
    找被上訴人（見90年度訴字第296號卷第1宗48頁）；上訴人
    甲○○亦陳述：伊只是跟丁○○去等語（見同上卷103頁）
    。按系爭建物為訴外人幕後公司承租使用，經幕後公司負責
    人丙○○在刑事案件偵審中指證甚明，並在本院證述明確（
    見本院卷78-80頁）；而上訴人既曾找被上訴人商談要求自
    系爭建物搬遷，足見上訴人係認被上訴人為就系爭建物有處
    分權之人，上訴人甲○○否認被上訴人就系爭建物有處分權
    云云，核不足採。
五、又上訴人甲○○雖否認伊有拆除系爭建物之行為云云，惟查
    訴外人即代書羅宗熹在刑事案件警訊中證稱：系爭土地地上
    物被拆除，伊是事後才得知消息，是丁○○在電話中親口告
    訴伊說，將該處之地上物拆除了，是丁○○及杜安生（即甲
    ○○之別名─見本院91年度上訴字第321號卷48頁）出面率
    人拆除的；87年4月26日拆除系爭建物是丁○○、杜安生主
    使的等語（見87年度偵字第10866號卷87頁）。參諸證人丙
    ○○在刑事案件審理時證稱：丁○○及甲○○在房子還沒有
    拆的時候，一起去伊公司，丁○○叫伊不要再租那個房子，
    叫伊趕快搬走，說如果搬走，可以補貼伊一點費用（見90年
    度訴字第296號卷第2宗244頁）；及前述上訴人曾找被上訴
    人要求自系爭建物搬遷等情，上訴人有參與拆除系爭建物之
    行為，堪以認定。
六、按因故意或過失，不法侵害他人之權利者，負損害賠償責任
    ；數人共同不法侵害他人之權利者，連帶負損害賠償責任；
    不能知其中孰為加害人者，亦同；造意人及幫助人視為共同
    行為人，民法第184條第1項前段、第185條定有明文。又當
    事人已證明受有損害而不能證明其數額或證明顯有重大困難
    者，法院應審酌一切情狀，依所得心證定其數額，民事訴訟
    法第222條第2項亦定有明文。上訴人有參與拆除系爭建物之
    行為，堪以認定，已如前述，被上訴人請求上訴人連帶賠償
    ，應屬有據。又上訴人故意拆除系爭建物，致系爭建物已不
    存在而難以認定其價額，自不得藉此脫免賠償責任。爰斟酌
    被上訴人所提出伊與邱秀謀所訂不動產買賣契約書記載系爭
    建物買賣價款為260萬元（見原審卷11頁），及系爭建物為2
    層鐵皮建築，於被拆除時係出租訴外人幕後公司使用等情，
    認被上訴人所受之損害為系爭建物本身之價值及喪失出租收
    益之利益，其所受損害得以260萬元計算之。從而被上訴人
    請求上訴人連帶賠償260萬元，為有理由，應予准許；惟被
    上訴人請求上訴人連帶給付自系爭建物被拆除之日即87年4
    月26日起至95年6月30日止，每月1萬2000元之租金收益部分
    （被上訴人在原審此部分請求逾上開金額部分，已經減縮聲
    明而視為撤回），因該租金收益已包含在260萬元之損害賠
    償金額之內，被上訴人該部分請求，不應准許。又被上訴人
    請求上訴人給付法定遲延利息部分，應自上訴人應負遲延責
    任即自起訴狀繕本送達上訴人之翌日（受催告之翌日）起算
    ，被上訴人超過此部分之利息請求，亦不應准許。
七、綜上所述，被上訴人依侵權行為之法律關係，請求上訴人連
    帶給付260萬元，及自起訴狀繕本送達翌日即上訴人丁○○
    自89年7月1日起，上訴人甲○○自90年7月29日起，均至清
    償日止，按年息5％計算之利息，為有理由，應予准許；至
    超過前開金額之請求，則不應准許。原審就上開不應准許部
    分，所為上訴人敗訴判決，尚有未洽，上訴論旨指摘原判決
    此部分不當，求予廢棄改判，為有理由；就上開應准許部分
    ，所為上訴人敗訴判決，並無不合，上訴論旨指摘原判決此
    部分不當，求予廢棄改判，為無理由。末按上訴人聲請宣告
    准免假執行，就被上訴人勝訴部分，核無不合，爰併宣告之
    。
八、兩造其餘之攻擊或防禦方法及未經援用之證據，經本院斟酌
    後，認為均不足以影響本判決之結果，無逐一詳予論駁之必
    要。併此敘明。
九、據上論結，本件上訴為一部有理由，一部無理由，依民事訴
    訟法第463條、第385條第1項前段、第450條、第449條第1項
    、第79條、第85條第2項、第392條第2項，判決如主文。
中    華    民    國    95    年    6     月    27    日
                  民事第八庭  審判長法  官  吳景源
                                    法  官  連正義
                                    法  官  鄭威莉
正本係照原本作成。
如不服本判決，應於收受送達後20日內向本院提出上訴書狀，其
未表明上訴理由者，應於提出上訴後20日內向本院補提理由書狀
（均須按他造當事人之人數附繕本）上訴時應提出委任律師或具
有律師資格之人之委任狀；委任有律師資格者，另應附具律師資
格證書及釋明委任人與受任人有民事訴訟法第466條之一第一項
但書或第二項（詳附註）所定關係之釋明文書影本。
中    華    民    國    95    年    6     月    28    日
                                    書記官  董曼華
附註：
民事訴訟法第四百六十六條之一（第一項、第二項）：
對於第二審判決上訴，上訴人應委任律師為訴訟代理人。但上訴
人或其他法定代理人具有律師資格者，不在此限。
上訴人之配偶、三親等內之血親、二親等內之姻親，或上訴人為
法人、中央或地方機關時，其所屬專任人員具有律師資格並經法
院認為適當者，亦得為第三審訴訟代理人。


司法院資訊處製作；財團法人民間司法改革基金會備份。
